臺灣桃園地方法院刑事判決　　　　　　　96年度易緝字第51號
公　訴　人　臺灣桃園地方法院檢察署檢察官
被　　　告　甲○○
　　　　　　　　　　許可證號：.
上列被告因偽造文書等案件，經檢察官提起公訴（89年度偵字第
3225號），本院判決如下：
    主  文
甲○○共同連續行使明知為不實之事項，而使公務員登載於職務
上所掌之公文書，足以生損害於公眾，處有期徒刑陸月，如易科
罰金，以參佰元折算壹日。
    事  實
一、甲○○係大陸地區人民，明知其與乙○○（業經本院以90年
    易字第1136號判決有罪確定在案，下稱本院前案）間為甥舅
    關係，並不符合得以來台探親之要件。緣乙○○於民國86年
    間，因生病需人照顧，為使甲○○得以探親團聚之目的來台
    ，乙○○竟與甲○○、王希河（即甲○○之夫，由檢察官另
    行偵辦）基於行使使公務員登載不實文書之概括犯意聯絡，
    先由乙○○寫信給甲○○，偽稱其為甲○○之父親後，再推
    由王希河出面以該信件為證明，以乙○○為甲○○父親之名
    義，向大陸山東省鉅野縣公證處申請親屬關係公證書，並寄
    送予乙○○，乙○○則先於87年4 月20日前往轄區台北市政
    府警察局士林分局後港派出所進行對保，致該管派出所警員
    將「乙○○與被保人甲○○係父女關係」之不實事項，登載
    於「大陸地區人民進入臺灣地區保證書」之對保或證明機關
    （構）簽註意見欄上。其後乙○○即於87年5 月8 日，利用
    不知情之旅行社人員，持前開不實登載之保證書，及其戶籍
    謄本、親屬關係公證書等文書，向內政部警政署入出境管理
    局申請甲○○以團聚名義入境台灣地區，致該管承辦之公務
    員誤予登載，並核發甲○○之「中華民國臺灣地區旅行證」
    ，准許甲○○以探親名義之入境許可。甲○○隨於87年8 月
    14日，由台灣桃園機場（即原桃園中正國際機場）入境台灣
    地區，並於入境時出示上開不實之「中華民國臺灣地區旅行
    證」文書予機場之證照查驗人員驗證而行使，並使不知情之
    證照查驗人員將甲○○係以團聚事由入境之不實事項，輸入
    登載於其職務上所掌管之電腦入出境紀錄內，足生損害於內
    政部警政署入出境管理局對於入出境管理之正確性。甲○○
    後於87年12月20日出境。其後，乙○○又承前同一違反不得
    使大陸地區人民非法進入台灣地區之規定之犯意、行使使公
    務員登載不實文書之概括犯意，與甲○○等人基於犯意聯絡
    ，先於88年1 月29日前往轄區台北市政府警察局士林分局後
    港派出所進行對保，致該管派出所警員將「乙○○與被保人
    甲○○係父女關係」之不實事項，登載於「大陸地區人民進
    入臺灣地區保證書」之對保或證明機關（構）簽註意見欄上
    。乙○○復於88年2 月10日，利用不知情之旅行社人員，持
    前開不實登載之保證書，及其戶籍謄本、親屬關係公證書等
    文書，向內政部警政署入出境管理局申請甲○○以團聚名義
    入境臺灣地區，致該管承辦之公務員誤予登載，並核發88入
    出字第33083921號甲○○之「中華民國臺灣地區旅行證」，
    准許甲○○以探親名義之入境許可。甲○○隨於88年8 月12
    日，由台灣桃園機場入境台灣地區，並於入境時出示上開不
    實之「中華民國臺灣地區旅行證」文書予機場之證照查驗人
    員驗證而行使，並使不知情之證照查驗人員將甲○○係以團
    聚事由入境之不實事項，輸入登載於其職務上所掌管之電腦
    入出境紀錄內，足生損害於內政部警政署入出境管理局對於
    入出境管理之正確性。而於甲○○入境台灣地區後，乙○○
    乃於88年8 月16日帶同甲○○前往轄區台北市政府警察局士
    林分局後港派出所辦理流動人口登記，致使承辦員警於「流
    動人口登記聯單」上為甲○○係以探親事由暫住之不實登載
    ，足生損害於前開派出所對於流動人口管理之正確性。嗣經
    警循線查獲，始查悉上情。
二、案經內政部警政署刑事警察局移送臺灣桃園地方法院檢察署
    檢察官偵查起訴。
    理  由
一、訊據被告甲○○固坦認其於上揭時間，先後均以前來探親的
    名義進入台灣地區之事實，惟矢口否認有何行使使公務員登
    載不實文書犯行，辯稱：伊確實為原同案被告乙○○之女兒
    ，因為乙○○雖為伊之舅父，但有收養伊，且是乙○○叫伊
    以女兒名義辦理來台灣探親的手續，而伊申請所依據之資料
    ，都是經過公證的，伊並沒有偽造文書云云。然查：
（一）上揭事實業據被告於警詢中坦白承認，並核與原同案被告
      乙○○於警詢、本院前案審理中所供述之情節相符，且被
      告與原同案被告乙○○間可排除被告為乙○○之親生女之
      可能，亦有內政部警政署刑事警察局鑑驗書1 份在卷可考
      ，此外，復有甲○○之中華民國臺灣地區旅行證影本、出
      境登記表影本、入出境管理局旅客證件留存收據、流動人
      口登記聯單影本、親屬關係公證書影本；乙○○之戶籍謄
      本各1 份，及甲○○之大陸地區人民進入臺灣地區旅行證
      申請書、大陸地區人民進入臺灣地區保證書各2 份附卷可
      稽。
（二）至被告雖以前揭情詞置辯，惟已與上開事證有間，況被告
      於警詢中供稱：伊舅舅乙○○因有病在身，原先請其親外
      孫王光秋來台照顧，王光秋來台三次，因為王光秋叫不動
      ，不聽話，所以乙○○即要王光秋回大陸不要過來，之後
      乙○○再叫伊先生王希河以女婿之名義申請來台探親，等
      伊先生回大陸後，即再叫伊過來台灣照顧他，‧‧大陸地
      區申請來台探親一切手續均由伊先生辦理的，至於在台灣
      停留期間一切手續是乙○○辦理的，‧‧是伊先生王希河
      拿著乙○○寫給伊的信，向山東省鉅野縣當地公證單位謊
      報不實親屬關係，而伊也向鉅野縣公證單位謊報與乙○○
      間不實親屬關係等語明確，且被告於本院審理中亦無法就
      其與原同案被告乙○○間有辦理收養手續一節，提出任何
      相關事證以供本院調查，實難遽採，從而，被告上開所辯
      顯係事後卸責之詞，委無足取。
（三）本件事證已經明確，被告上揭犯行足可認定，應依法論科
      。
二、按被告甲○○行為後，刑法第41條第1 項業於90年1 月4 日
    修正，將原犯最重本刑為三年以下有期徒刑以下刑之罪，而
    受六月以下有期徒刑或拘役之宣告，因身體、教育、職業或
    家庭之關係，執行顯有困難者，得以一元以上三元以下折算
    一日，易科罰金之規定，修正為「犯最重本刑為五年以下有
    期徒刑以下刑之罪，而受六個月以下有期徒刑或拘役之宣告
    ，因身體、教育、職業、家庭之關係或其他正當事由，執行
    顯有困難者，得以一元以上三元以下折算一日，易科罰金」
    ，並於90年1 月10日由總統公布施行，於同年1 月12日生效
    。又按刑法及刑法施行法部分條文業於94年2 月2 日經修正
　　公布，95年7 月1 日起施行，其中第56條關於連續犯之規定
  　已刪除，並修正第2 條、第28條、第33條、第38條、第41條
    、第42條、第55條及第74條等規定。按行為後法律有變更者
    ，適用行為時之法律，但行為後之法律有利於行為人者，適
    用最有利於行為人之法律，修正後刑法第2 條第1 項定有明
    文。此條規定係規範行為後法律變更所生新舊法律比較適用
    之準據法，本身尚無新舊法比較之問題，於新法施行後，應
    一律適用新法第2 條第1 項之規定，為「從舊從輕」之比較
    ，先予敘明。茲就本案涉及法律變更之部分，比較如下：
（一）本件被告行為後法律有變更，關於刑法第214 條之使公務
      員登載不實罪之法定罰金刑部分，由原定貨幣單位銀元五
      百元以下罰金，並依罰金罰鍰提高標準條例第1 條前段規
      定提高為十倍（提高後折算為新台幣一萬五千元以下罰金
      ），經依修正後刑法施行法第1 條之1 第1 項、第2 項前
      段規定，修正為貨幣單位為新台幣，並就所定數額提高為
      三十倍，亦即修正為新台幣一萬五千元以下罰金；而法定
      罰金刑最低度部分，由修正前刑法第33條第5 款規定為銀
      元一元以上，依罰金罰鍰提高標準條例第1 條前段提高為
      十倍（提高後折算為新台幣三十元），修正後刑法第33條
      第5 款則修正為新台幣一千元以上，以百元計算，是關於
      修正之罰金刑最高度部分，行為時法與裁判時法輕重相同
      ，行為時法並無不利於被告情形，而就修正之罰金刑最低
      度部分，行為時法較有利於被告。
（二）關於共同正犯部分，修正前刑法第28條規定：「二人以上
      共同實施犯罪之行為者，皆為正犯」；修正後刑法第28條
      規定：「二人以上共同實行犯罪之行為者，皆為正犯。」
      。
（三）關於連續犯規定部分，修正前刑法第56條規定：「連續數
      行為而犯同一之罪名者，以一罪論。但得加重其刑至二分
      之一。」新法則已刪除連續犯之規定。
（四）就易科罰金之折算標準部分，由修正前刑法第41條第1 項
      前段規定（得以銀元1 元以上3 元以下折算1 日），並依
      修正前罰金罰鍰提高標準條例第2 條規定提高100 倍為銀
      元100 元以上300 元以下（即新台幣300 元以上900 元以
      下）折算1 日，修正後刑法第41條第1 項前段則修正為得
      以新台幣1000元、2000元或3000元折算1 日（裁判時罰金
      罰鍰提高標準條例第2 條並已刪除）。
（五）綜上所述，本件經比較結果，關於罰金之最低度及連續犯
      規定部分，均以被告行為時刑法之規定較有利於被告，應
      依修正後刑法第2 條第1 項前段之規定，適用被告行為時
      即修正前刑法相關規定。而就修正之得易科罰金之要件、
      折算標準部分，係以中間法（即90年1 月10日修正後、94
      年2 月2 日修正前之刑法第41條第1 項前段）有利於被告
      ；自應依修正後刑法第2 條第1 項但書適用中間時法。至
　　　共同正犯修正後之規定，僅係限縮在「實行」概念下之共
  　　同參與行為，始成立共同正犯而已，非屬法律之變更，附
　    此敘明。
三、按大陸地區人民非經主管機關許可，不得進入台灣地區，台
    灣地區與大陸地區人民關係條例第10條第1 項定有明文，而
    大陸地區人民，其父母、配偶或子女在台灣地區設有戶籍者
    ，得申請進入台灣地區探親，大陸地區人民進入台灣地區許
    可辦法第3 條第1 項第3 款亦規定甚明，大陸地區人民即被
    告甲○○係為達到得依上開規定入境台灣地區之目的，而謊
    報其為台灣地區人民即原同案被告乙○○之女，並以此為由
    申請來臺，藉以規避對大陸地區人民進入台灣地區之管制，
    自仍屬非法之入境。是核被告甲○○所為，係犯刑法第216
    條、第214 條之行使使公務員登載不實文書罪。被告使公務
    員登載不實之低度行為，為行使之高度行為所吸收，不另論
    罪。其利用不知情之旅行社人員提出申請，並使公務員登載
    不實，為間接正犯。又被告與王希河、原同案被告乙○○就
    使公務員登載不實及行使該登載不實文書部分，具有犯意聯
    絡及行為分擔，為共同正犯；至使大陸地區人民非法進入台
    灣地區部分，被告與原同案被告乙○○係處於「對合」之地
    位，非屬「意思平行一致」之共犯關係，自屬各別觸犯相關
    罪章。被告先後多次行使使公務員登載不實文書行為，時間
    緊接，方法相同，顯係基於概括犯意為之，應依修正前刑法
    第56條規定，論以連續犯一罪，並加重其刑。爰審酌被告為
    達進入台灣地區探視生病中之原同案被告乙○○之目的，竟
    為本件偽造文書之犯行，其所為對於國防安全及社會治安之
    影響甚鉅，所為非是，及其之素行，犯罪之手段，所致生之
    危害、犯後態度等一切情狀，量處如主文所示之刑，並依修
    正前刑法第41條第1 項前段及修正前罰金罰鍰提高標準條例
    第2 條之規定諭知易科罰金之折算標準。
據上論斷，應依刑事訴訟法第299 條第1 項前段，修正後刑法第
2 條第1 項前段、但書、第28條，行為時刑法第216 條、第214
條，修正前刑法第56條，90年1 月10日修正後、94年2 月2 日修
正前之第41條第1 項前段，修正前罰金罰鍰提高標準條例第2 條
，刑法施行法第1 條之1 第1 項、第2 項前段，判決如主文。
本案經檢察官鄭東峰到庭執行職務。
中　　華　　民　　國　　96　　年　　5 　　月　　31　　日
                     刑事第十二庭審判長法  官  游紅桃
                                       法  官  陳雪玉
                                       法  官  王美玲
以上正本證明與原本無異。
如不服本判決，應於判決送達後10日內向本院提出上訴狀 (應附
繕本)， 上訴於臺灣高等法院。
                                       書記官  吳玉蘭
中　　華　　民　　國　　96　　年　　5 　　月　　31　　日
附錄本案論罪科刑法條：
刑法第214條：
明知為不實之事項，而使公務員登載於職務上所掌之公文書，足
以生損害於公眾或他人者，處三年以下有期徒刑、拘役或五百元
以下罰金。
刑法第216條：
行使第二百十條至第二百十五條之文書者，依偽造、變造文書或
登載不實事項或使登載不實事項之規定處斷。
